【裁判字號】    92,自緝,11
【裁判日期】    920428
【裁判案由】    詐欺
【裁判全文】
臺灣高雄地方法院刑事裁定                          九十二年度自緝字第一一號
    自  訴  人  甲○○
    （即更名前：乙○○）
    被      告  丙○○
右列被告因詐欺案件，經自訴人提起自訴 (本院八十二年度自字第二一四號），本院
裁定如左：
    主  文
本件自訴駁回。
    理  由
一、本件自訴意旨略以：被告張興意圖為自己不法之所有，於民國八十一年三月十三
    日以出售高雄市○○區○○街四十九號三層樓房及基地予自訴人，並收取自訴人
    全部價金新台幣（下同）一千三百萬元，亦經上開房地過戶予自訴人，但被告收
    取自訴人全部價金後，卻未將買自前手之上述房屋及土地之尾款付清，致自訴人
    遭前手誤會與被告共同詐欺，訴請法辦中。又被告丙○○意圖為自己不法之所有
    ，以急須現款週轉為由，簽發第八六五一六三、八六０六七五號面額二百萬元、
    一百萬元之本票各一張，向自訴人調取二百五十萬元現款花用，被告於得款後，
    潛匿無，始知受騙等語。
二、訊據被告丙○○固不諱言有自自訴人借款之事實，但堅決否認有詐欺犯行，辯稱
    ：(一)我售予自訴人之坐落高雄市○○區○○街四十九號之房、地有依約交屋並移
    轉產權予自訴人；(二)又我有向自訴人借款二百五十萬元，但有約定利息月息三分
    ，而且我言明是因做生意急需週轉所用，並無施用詐術；嗣因我投資經營「鳳記
    餅店」虧損又被人倒債，週轉出問題才無法清償自訴人等語。
三、按法院或受命法官得於第一次審判期日前，訊問自訴人、被告及蒐集證據；經訊
    問及調查結果，如認為案件有第二百五十二條至第二百五十四條之情形者，得以
    裁定駁回自訴，刑事訴訟法第三百二十六條第一項、第三項定有明文；又犯罪事
    實應依證據認定之，無證據不得推定其犯罪事實（刑事訴訟法第一百五十四條）
    ，而刑事訴訟法上所謂認定犯罪事實之證據，係指足以認定被告確有犯罪行為之
    積極證據而言，苟未能發現相當證據，或證據不足以證明，即不能以推測或擬制
    之方法，以為裁判之基礎；至於告訴人、自訴人之告訴，係以使被告受刑事訴追
    為目的，是其陳述是否與事實相符，仍應調查其他證據以資審認，以上分據最高
    法院有二十九年度上字第三一０五號、四十年度台上字第八十六號、及五十二
    年度台上字第一三００號諸判例闡釋甚明。
四、經查：
  (一)被告前於八十一年三月十三日將自前手許黃麗琴買受之門牌號碼高雄市○○區○
    ○街四十九號房屋、土地出售予自訴人，售價一千三百萬元，被告收齊價款後已
    依約將房、地點交予自訴人，並辦畢所有權移轉登記，以上已據自訴人自承在卷
    ，被告既以依債之本旨履行契約，當無違約、詐欺可言。縱被告因對其前手許黃
    麗琴間有未依約給付價金糾葛（按此部分已經檢察官提起公訴，由本院九十二年
    度易緝字第九二號審理中），但與自訴人無關，自訴人顯然不得以做為被告對之
    有詐欺之證據資料，自訴人以之認被告涉有詐欺自有誤會；
  (二)次查，被告當時因投資「鳳記餅店」，因公司資金週轉所需，乃向自訴人調借二
    百五十萬元（自訴意旨以被告開立面額合計三百萬元之本票擔保數額，逕認係被
    告詐欺三百萬元云云，尚有未洽），已經被告辯明並經自訴人承認無訛；佐諸自
    訴人自認：當時（八十一年間）被告生意做得很大，我信任被告必有資力償還等
    語（參本院九十二年四月二十五日訊問筆錄），被告借取款項顯然無施用詐術致
    自訴人陷於錯誤可言。按刑法第三百二十九條第一項所謂以詐術使人交付財物，
    必須被詐人因受詐術而陷於錯誤，始足當之；若行為人所用之方法，不能認為詐
    術，亦不致使人陷於錯誤，即不構成詐欺取財罪，最高法院有四十六年度台上
    字第二六０號判例意旨足參。本件被告於借錢既已述明生意週轉之真意，自訴人
    又係信賴被告資力同意貸與金錢，自訴人即非陷於錯誤可擬，縱被告嗣因週轉失
    靈無力清償，甚至避債一走了之，但仍僅止民事債務不履行之糾葛，尚與詐欺罪
    名有間。
五、綜上所述，本件自訴人指述諸點，均不能證明被告有何詐欺犯嫌，本件應屬民事
    事件，應認被告之罪嫌疑不足，依刑事訴訟法第三百二十六條第三項、第二百五
    十二條第十款逕裁定駁回自訴。
據上論斷，依刑事訴訟法第三百四十三條、第三百二十六條第三項、第二百五十二條
第十款，裁定如主文。
中    華    民    國      九十二      年      四       月     二十八    日
                                  臺灣高雄地方法院刑事第五庭
                                      法  官  朱 盈  吉
右正本證明與原本無異。
如不服本裁定，應於送達後五日內，向本院提出抗告狀。
                                      書記官  吳  金  霞
中    華    民    國      九十二      年      四       月     三十      日


司法院資訊處製作；財團法人民間司法改革基金會備份。
